臺灣花蓮地方法院刑事判決　　　　　　　 99年度易字第580號
公　訴　人　臺灣花蓮地方法院檢察署檢察官
被　　　告　楊翼隆
上列被告因竊盜案件，經檢察官提起公訴（99年度偵字第5459號
），本院判決如下：
    主      文
楊翼隆無罪。
    理      由
一、公訴意旨略以：被告楊翼隆基於意圖為自己不法所有之犯意
    ，於民國99年10月29日至同年11月1 日間某日，在花蓮縣吉
    安鄉○○○街33號前，竊取被害人林弦民所有；由林明輝所
    保管之車號5499-NJ 自小客車之車牌二面（下稱系爭車牌）
    ，得手後將系爭車牌改懸掛在楊翼鴻所有；由被告使用之車
    號3296-TP自小客車上，因認被告係涉犯刑法第320條第1 項
    之竊盜罪嫌等語。
二、按犯罪事實應依證據認定之，無證據不得推定其犯罪事實；
    不能證明被告犯罪者，應諭知無罪之判決，刑事訴訟法第15
    4條第2項、第301條第1項分別定有明文。次按認定犯罪事實
    應憑積極證據，倘積極證據不足以為不利於被告事實之認定
    時，即應為有利被告之認定，更不必有何有利之證據，最高
    法院30年上字第816 號著有判例，所謂「積極證據足以為不
    利被告事實之認定」，依據同院76年臺上字第4986號判例意
    旨，係指據為訴訟上證明之全盤證據資料，在客觀上已達於
    通常一般之人均不致於有所懷疑，而得確信被告確曾犯罪之
    程度；若未達到此一程度，而有合理懷疑之存在時，即無從
    為被告有罪之確信。
三、次按被告以外之人於審判外之言詞或書面陳述，除法律有規
    定者外，不得作為證據，刑事訴訟法第159條第1項定有明文
    ；復按被告以外之人於審判外之陳述，雖不符前4 條之規定
    ，而經當事人於審判程序同意作為證據，法院審酌該言詞陳
    述或書面陳述作成時之情況，認為適當者，亦得為證據；當
    事人、代理人或辯護人於法院調查證據時，知有第159條第1
    項不得為證據之情形，而未於言詞辯論終結前聲明異議者，
    視為有前項之同意；同法第159條之5規定甚明。本案所據以
    認定事實之傳聞證據，因被告及公訴人於本院言詞辯論終結
    前，均未對於證據能力聲明異議，依刑事訴訟法第159條之5
    規定，視為同意上開證據具備證據能力，本院認亦無違法或
    不當之情況，是該傳聞證據均具備證據能力，合先敘明。
四、公訴人認被告涉有上開犯行，無非係以被告於偵查中之供述
    、被害人林明輝於警詢之指述、警員黃國豪所出具之查獲報
    告書、贓物領據及照片為其論據。訊據被告堅決否認有何竊
    盜之犯行，辯稱略以：伊不知道系爭車牌是如何掛到伊所駕
    之車輛上等語。經查：
(一)被害人林明輝於警詢中指稱略以：其於99年10月29日晚間 8
    時許，將車號5499-NJ 自小客車停放在花蓮縣吉安鄉○○○
    街路旁，至99年11月1 日就發現系爭車牌不見了，因為那幾
    天沒有開車，所以不知道系爭車牌何時失竊等語（見警卷第
    3 頁）。由被害人林明輝上開之陳述，僅能證明系爭車牌確
    有失竊之事實，然尚無法證明系爭車牌即為被告所竊，而為
    被告不利之認定。
(二)至於被告於警詢及偵查中之供述，被告並未坦承有竊取系爭
    車牌，而警員黃國豪所出具之查獲報告書、贓物領據及照片
    等，亦僅能證明警員查獲被告懸掛系爭車牌之經過，以及系
    爭車牌已由被害人林明輝領回之事實，尚難證明系爭車牌即
    為被告所竊。
(三)另現場查獲之警員吳文治固於本院審理時證稱：查獲當時被
    告一直稱系爭車牌是一個小鬼給他的等語（見本院卷第22頁
    ），然至多僅能證明被告知悉系爭車牌為贓物而仍予收受，
    尚難遽認被告涉有竊盜犯行。
(四)綜上，依公訴人所提積極證據，尚不足為被告犯竊盜罪之證
    明，故關於被告是否犯有本件竊盜罪，本院認尚未達於通常
    一般之人均不致有所懷疑之有罪確信心證，仍有合理懷疑之
    存在，依「罪證有疑，利於被告」之證據法則，自不能以推
    測或擬制之方法，為被告有罪之認定，此外復查無其他積極
    證據足資證明被告犯罪，揆諸首開說明，本件犯罪尚屬不能
    證明，應為被告無罪之諭知，以昭審慎。至於被告是否涉犯
    收受贓物罪嫌，自應由檢察官另行偵辦，附此敘明。
據上論斷，應依刑事訴訟法第301條第1項，判決如主文。
本案經檢察官陳玫琪到庭執行職務。
中    華    民    國    100   年    1    月     14    日
                  刑事第一庭   法  官  劉柏駿
以上正本證明與原本無異。
如不服本判決應於收受送達後10日內向本院提出上訴書狀，並應
敘述具體理由。其未敘述上訴理由者，應於上訴期間屆滿後20日
內向本院補提理由書(均須按他造當事人之人數附繕本)「切勿逕
送上級法院」。告訴人或被害人如對於本判決不服者，應具備理
由請求檢察官上訴，其上訴期間之計算係以檢察官收受判決正本
之日期為準。
中    華    民    國    100   年    1    月     14    日
                            書記官